臺灣花蓮地方法院刑事判決
111年度易字第329號
公  訴  人  臺灣花蓮地方檢察署檢察官
被      告  闕曉敏


上列被告因侵占案件，經檢察官提起公訴（111年度偵字第3018
號），本院判決如下：
    主  文
闕曉敏犯侵占遺失物罪，處罰金新臺幣參仟元，如易服勞役，以
新臺幣壹仟元折算壹日。
    事  實
一、闕曉敏於民國111年2月5日8時28分許，在花蓮縣○○市○○路0
    段000號東林檳榔攤前方道路，發現黃獻正遺失之皮夾1只（
    內有新臺幣【下同】5000多元、玉山銀行信用卡、花蓮一信
    提款卡、駕照、行照、身分證及健保卡等物），竟意圖為自
    己不法之所有，基於侵占之犯意，拾起後將之據為己有。嗣
    因黃獻正發現皮夾遺失，返回上開地點尋找未果，報警處理
    ，經警調閱監視器錄影畫面，始查知上情。
二、案經黃獻正訴由花蓮縣警察局花蓮分局報告臺灣花蓮地方檢
    察署檢察官偵查起訴。
    理  由
一、查本案認定事實存否所引用之卷內所有卷證資料，並無證據
    證明係公務員違背法定程序所取得，與本案亦有自然之關連
    性，被告闕曉敏於準備程序迄至本案言詞辯論終結，均不爭
    執該等卷證資料之證據能力或提出關於證據能力之聲明異議
    ，且卷內之文書證據，亦無刑事訴訟法第159條之4之顯有不
    可信之情況或其他不得作為證據之情形，本院認引為證據為
    適當，是依刑事訴訟法第159條之4、159條之5等規定，下述
    認定事實存否所引用之證據方法，均應認有證據能力。
二、訊據被告固不否認有於前揭時地拾獲皮夾之事實，惟矢口否
    認有何侵占遺失物犯行，辯稱：我沒有要侵占的意思，當時
    下車是因為以為路上有鐵釘要移開，後來發現是皮夾，我有
    看到皮夾裡面有錢，我沒有動裡面的東西，本來要送去派出
    所，但問了朋友後朋友說送去派出所很麻煩，我就放在十六
    股大道橋紅綠燈旁，移到明顯的地方給別人報警等語。經查
    ：
　㈠被告對於有於前揭時地拾獲皮夾及皮夾內有上開物品一節，
    並不爭執（本院卷第40-42、58-59頁），且與證人即告訴人
    黃獻正於警詢之證述（警卷第9-11頁、偵卷第31-33頁）互
    核相符，並有監視器錄影畫面翻拍照片、車輛詳細資料報表
    （警卷第13-17頁）在卷可稽。此部分事實，堪以認定。
　㈡按侵占罪係即成犯，凡對自己持有之他人所有物，有變易持
    有為所有之意思或擅自不法處分時，即應構成犯罪，縱事後
    將侵占之物設法歸還，亦無解於罪名之成立（最高法院43年
    台上字第675號判例參照）。
　㈢揆諸通常一般人之經驗法則，拾獲他人之物倘有心歸還失主
    ，一般均會送至警察局招領，倘附近有店家，亦會請店家幫
    忙處理。而被告於警詢供稱：我在東林檳榔攤前購物，要離
    開時見到地上有一個皮夾，我就將我的車輛往前開，我人沒
    有下車，開駕駛座車門撿起皮夾後，就關門駕車離去等語（
    警卷第5頁），則合理推論，皮夾應為下車購物之人不慎遺
    落，被告拾獲後若確有意尋覓失主歸還皮夾而無侵占犯意，
    最簡便之方式即為交給檳榔攤老闆，然被告完全未向附近店
    家探詢是否可能有客人遺落皮夾即離去。又被告嗣後將皮夾
    隨意棄置路邊，使告訴人無法尋回失物，顯見被告自始即無
    返還上開物品之意思，且早以所有人之地位自居，並對拾得
    物品為所有權拋棄之處分行為，則其有變持有為所有之意思
    ，及規避失主聯絡尋獲之意圖至明。
　㈣被告雖於本院審判程序辯稱：以為路上有鐵釘要移除，後來
    發現是皮夾因此撿起來，送至派出所很麻煩才放在路邊等語
    ，然被告於警詢已供稱其看到地上有皮夾才把車子往前移等
    語，業如前述，且衡諸常情，坐在一般車輛之駕駛座而向外
    看道路路面上之物品，應可清楚分辨究竟為鐵釘或皮夾，尚
    不至於開車門後才發現是皮夾。而被告於購物完發現皮夾又
    沒有把握有能力處理時，最好的處理方式就是不要撿拾，或
    是拾起後交給檳榔攤老闆，亦可告知檳榔攤老闆該處有皮夾
    ，請檳榔攤老闆處理，然被告卻是將皮夾拾起帶走，覺得麻
    煩再丟棄，顯與常情有違，是其所辯不可採。本案事證明確
    ，被告犯行堪以認定，應依法論科。
二、論罪科刑
  ㈠核被告所為，係犯刑法第337條侵占遺失物罪。
  ㈡爰以行為人之責任為基礎，審酌被告拾得他人財物，未思送
    至相關機關招領，反起意侵占入己，欠缺尊重他人財產權之
    法治觀念，所為實非可取，且犯後否認犯行，未能全然面對
    己非，併考量被告之素行、智識程度、經濟狀況，及其犯罪
    動機、手段、本案遭侵占之財物價值等一切情狀，量處如主
    文所示之刑，並諭知易服勞役之折算標準，以資懲儆。
三、沒收部分
　　犯罪所得皮夾1只（價值800元，內有5000多元、玉山銀行信
    用卡、花蓮一信提款卡、駕照、行照、身分證及健保卡等物
    ），雖未扣案，惟被告已於案發後自行與告訴人達成和解，
    並已賠償告訴人10,500元，有和解書在卷可佐，堪認和解金
    額已超過本案犯罪所得，若仍予宣告沒收或追徵，毋寧過苛
    ，爰依刑法第38條之2第2項規定，不予宣告沒收、追徵。 
據上論斷，應依刑事訴訟法第299條第1項前段，刑法第337條、
第42條第3項前段，刑法施行法第1條之1第1項，判決如主文。
本案經檢察官黃蘭雅提起公訴，檢察官蕭百麟到庭執行職務。
中　　華　　民　　國　　111 　年　　12　　月　　12  　日
　　　　　　　　　刑事第一庭    法　官　陳佩芬
以上正本證明與原本無異。
如不服本判決應於收受送達後20日內向本院提出上訴書狀，並應
敘述具體理由。其未敘述上訴理由者，應於上訴期間屆滿後20日
內向本院補提理由書(均須按他造當事人之人數附繕本)「切勿逕
送上級法院」。告訴人或被害人如對於本判決不服者，應具備理
由請求檢察官上訴，其上訴期間之計算係以檢察官收受判決正本
之日期為準。
因疫情而遲誤不變期間，得向法院聲請回復原狀。
中　　華　　民　　國　　111 　年　　12　　月　　12　　日

                                書記官  呂姿穎 
中華民國刑法第337條
意圖為自己或第三人不法之所有，而侵占遺失物、漂流物或其他
離本人所持有之物者，處1萬5千元以下罰金。